臺北高等行政法院判決　　　　　　　　　　　　　　　九十二年度訴字第六八七號
　　　　　　　　　　　　　　　.
　　原　　　告　利瑋有限公司
　　代　表　人　甲○○○
　　訴訟代理人　吳伯昆律師
　　被　　　告　財政部臺北市國稅局（承受原臺北市稅捐稽徵處業務）
　　代　表　人　張盛和（局長）
　　訴訟代理人　丙○○
右當事人間因營業稅事件，原告不服財政部中華民國九十一年十二月九日台財訴字第
０九一一三五七一六一號訴願決定，提起行政訴訟。本院判決如左：
    主  文
原告之訴駁回。
訴訟費用由原告負擔。
    事  實
一、事實概要：
    緣原告於民國（下同）八十五年十一月至同年十二月間進貨，金額為新臺幣（下
    同）五、五五七、五五０元（未含稅），涉嫌未依規定取得憑證，卻取得非實際
    交易對象之涉嫌虛設行號尚泳有限公司（下稱尚泳公司）開立之進項發票計十一
    紙，持以申報扣抵銷項稅額，案經台北市稅捐稽徵處（以下稱原處分機關）查獲
    ；審理違章成立，乃追補已扣抵之營業稅計二七七、八七八元，並依行為時營業
    稅法（下稱營業稅法）第五十一條第五款規定按所漏稅額二七七、八七八元處以
    七倍罰鍰計一、九四五、一００（計至百元止）。原告不服，申請復查，未獲變
    更，提起訴願，經遭決定駁回，遂提起行政訴訟。
二、兩造聲明：
  (一)原告聲明：
    1.訴願決定及原處分均撤銷。
    2.訴訟費用由被告負擔。
  (二)被告聲明：
    1.駁回原告之訴。
    2.訴訟費用由原告負擔。
三、兩造之爭點：原告與尚泳公司有無系爭五、五五七、五五０元 (未含稅)交易之事
                實？
  (一)原告主張之理由：
    1.八十五年十一、十二月間，訴外人乙○○向原告推銷尚泳公司所有之布料，因
      乙○○持有尚泳公司簽章之合約書及統一發票，經原告電話向尚泳公司查證無
      誤，先後購買十一批布料，此有合約書及統一發票各十一紙可證。原告確有購
      入該十一批布料，若尚泳公司為虛設行號，確非原告所能得知。原告透過尚泳
      公司之代表人乙○○購入尚泳公司所有之布料，並取得尚泳公司之進項發票，
      持以扣抵銷項稅額，應無不法。
    2.為符合司法院釋字第三三七號解釋意旨，財政部八十三年七月九日台財稅第八
      三一六０一三七一號函釋：「．．．對於營業人取得非實際交易對象所開立之
      統一發票作為進項憑證申報扣抵銷項稅額之案件，應視情節，分別依左列原則
      處理：（一）取得虛設行號發票申報扣抵之案件：１、‧‧‧２、有進貨事實
      者：（１）進貨部分，因未取得實際銷貨人出具之憑證，應依稅捐稽徵法第四
      十四條規定處以行為罰。(2)因虛設行號係專以出售統一發票牟取不法利益為業
      ，並無銷貨事實，故取得虛設行號發票之營業人自亦無向該虛設行號進貨並支
      付進項稅額之事實．．．其虛報進項稅額，已構成逃漏稅，應依營業稅法第五
      十一條規定補稅並處罰。．．．」。
    3.本件原告有進貨事實，已如第一項所述，亦為被告及訴願機關所是認，且每筆
      進項稅額均已支付，有各該統一發票可憑，原告委無違反營業稅法可言。又縱
      如被告所稱，原告明知實際交易人並非發票開立人，原告依前項財政部函釋處
      理原則（一）‧‧‧２、‧‧‧（１）示，應依稅捐稽徵法第四十四條規定處
      以行為罰。被告依營業稅法第五十一條規定補稅並處罰，亦有違財政部之釋示
      。
  (二)被告主張之理由：
    1.按「營業人左列進項稅額，不得扣抵銷項稅額：一、購進之貨物或勞務未依規
      定取得並保存第三十三條所列之憑證者。」、「納稅義務人，有左列情形之一
      者，除追繳稅款外，按所漏稅額處一倍至十倍罰鍰，並得停止其營業：五、虛
      報進項稅額者。」、「本法第五十一條第五款所定虛報進稅額，包括依本法規
      定不得扣抵之進項稅額，無進貨事實及偽造憑證之進項稅額而申報退抵稅額者
      。」，為行為時營業稅法第十九條第一項第一款、第五十一條第五款及同法施
      行細則第五十二條第一項所明定。另財政部八十三年七月九日台財稅第八三一
      六０一三七一號函釋規定：「‧‧‧說明：二、為符合司法院大法官會議釋字
      第三三七號解釋意旨，對於營業人取得非實際交易對象所開立之統一發票作為
      進項憑證申報扣抵銷項稅額之案件，應視情節，分別依左列原則處理：（一）
      取得虛設行號發票申報扣抵之案件：２、有進貨事實者：（１）進貨部分，因
      未取得實際銷貨人出具之憑證，應依稅捐稽徵法第四十四條規定處以行為罰。
      （２）因虛設行號係專以出售統一發票牟取不法利益為業，並無銷貨事實，故
      取得虛設行號發票之營業人，自亦無向該虛設行號進貨並支付進項稅額之事實
      ，除該營業人能證明確有支付進項稅額予實際銷貨之營業人，並經稽徵機關查
      明該稅額已依法報繳者，應依營業稅法第十九條第一項第一款規定，就其取得
      不得扣抵憑證扣抵銷項稅額部分，追補稅款，不再處漏稅罰外，已構成逃漏稅
      ，應依營業稅法第五十一條第五款規定補稅並處罰。‧‧‧。」。
    2.原告違章事實，有財政部財稅資料中心列印產出之專案申請調檔統一發票查核
      清單、臺灣台中地方法院檢察暑檢察官八十七年六月八日八十六年度偵字第二
      五六八五、二五八０六號及八十七年偵字第一七六六、三八二０、四五三三、
      一０七八九號起訴書、臺灣臺中地方法院八十七年訴字第一四八三號判決書、
      原告委託人賴銘智八十七年八月十一日於原處分機關所作談話筆錄等資料影本
      附卷可稽，違章事證明確，洵堪認定。至原告主張，透過尚泳公司之代表人乙
      ○○購入尚泳公司所有之布料，並取得尚泳公司之進項發票，持以扣抵銷項稅
      額，應無不法乙節。惟查尚泳公司業經臺灣臺中地方法院八十七年訴字第一四
      八三號判決書，判決尚泳公司係由蔡永昌盜刻王明哲之印章，所設立之虛設行
      號在案。另原告經理賴銘智於八十七年八月十一日向原處分機關表示，係由訴
      外人乙○○交付案關進項憑證並由乙○○賣布給本公司，乙○○為本公司負責
      人甲○○○之弟弟，乙○○並無設立行號，並由乙○○到本公司收取現金云云
      ，綜上，原告自無與尚泳公司有交易事實。次查原處分機關於八十七年十月二
      十二日函請乙○○說明案情，惟乙○○並未到該處說明。另原告主張以現金付
      款，惟並未提示相關之資金來源供核，以實其說，實難認定原告有支付進項稅
      額。從而，原處分機關核定補徵稅額及罰鍰處分，揆諸首揭法條及相關函釋規
      定，並無違誤。
    理  由
一、按「營業人當期銷項稅額，扣減進項稅額後之餘額，為當期應納或溢付營業稅額
    。」「進項稅額，指營業人購買貨物或勞務時，依規定支付之營業稅額。「營業
    人左列進項稅額，不得扣抵銷項稅額：一、購進之貨物或勞務未依規定取得並保
    存第三十三條所列之憑證者。」及「營業人以進項稅額扣抵銷項稅額者，應具有
    載明其名稱、地址及統一編號之左列憑證：一、購買貨物或勞務時，所取得載有
    營業稅額之統一發票。」「納稅義務人，有左列情形之一者，除追繳稅款外，按
    所漏稅額處一倍至十倍罰鍰，並得停止其營業：一、‧‧‧五、虛報進項稅額者
    。」分別為營業稅法第十五條第一項、第三項、第十九條第一項第一款及第三十
    三條第一款、第五十一條第五款所明定。又「‧‧‧二、為符合司法院釋字第三
    三七號解釋意旨，對於營業人取得非實際交易對象所開立之統一發票作為進項憑
    證申報扣抵銷項稅額之案件，應視情節，分別依下列原則處理：(一)取得虛設行號
    發票申報扣抵之案件：1.無進貨事實者‧‧‧2.有進貨事實者：(1)進貨部分，因
    未取得實際銷貨人出具之憑證，應依稅捐稽徵法第四十四條規定處以行為罰。(2)
    因虛設行號係專以出售統一發票牟取不法利益為業，並無銷貨事實，故取得虛設
    行號發票之營業人，自亦無向該虛設行號進貨並支付進項稅額之事實，除該營業
    人能證明確有支付進項稅額予實際銷貨之營業人，並經稅捐稽徵機關查明該稅額
    已依法報繳者，應依營業稅法第十九條第一項第一款規定，就其取得不得扣抵憑
    證扣抵銷項稅額部分，追補稅款，不再處漏稅罰外，其虛報進項稅額，已構成逃
    漏稅，應依營業稅法第五十一條第五款規定補稅並處罰。‧‧‧」亦經財政部八
    十三年七月九日台財稅第八三一六０一三七一號函釋在案。此部分財政部函釋與
    營業稅法規定意旨相符，應予適用。
二、本件原告於八十五年十一月至同年十二月間進貨金額為五、五五七、五五０元（
    未含稅），未依規定取得憑證，卻取得非實際交易對象之虛設行號尚泳公司開立
    之進項發票計十一紙，持以申報扣抵銷項稅額之事實，有財政部財稅資料中心列
    印產出之專案申請調檔統一發票查核清單、發票影本附原處分卷，及認定尚泳公
    司為虛設行號之臺灣台中地方法院八十七年度訴字第一四八三號判決書與台灣高
    等法院台中分院九十年上訴字第一八四二號判決書，分附原處分卷及本院卷為證
    。原告雖為如事實欄所載之主張，惟查尚泳公司既是虛設行號，原告自不可能與
    之有系爭交易行為，而且系爭交易計有十一筆，金額五、五五七、五五０元（未
    含稅），多達五、六百萬元，原告稱均以現金交易，已違商場交易常情，甚且原
    告所稱與其交易者為尚泳公司之代表人乙○○，惟訴外人乙○○為原告代表人甲
    ○○○之弟，此為原告所自承，果訴外人乙○○確係代表尚泳公司與原告交易，
    則其應唯恐無為其姐之公司即原告作證之機會，然經本院應原告之聲請，通知其
    到庭作證卻不到庭（原告嗣表示證人不出面而撤回訊問證人之聲請），亦違常情
    。再原告於準備程序中改稱是訴外人乙○○向尚泳公司拿布出售予原告，如果屬
    實，與原告交易者應為訴外人乙○○，亦非尚泳公司。綜上所述，原告主張其與
    尚泳公司有系爭交易之事實云云，並不足採。原處分依首揭財政部八十三年七月
    九日台財稅第八三一六０一三七一號函釋規定，以原告有進貨事實，以非交易對
    象之虛設行號尚泳公司之發票申報扣抵，係屬虛報進項稅額，已構成逃漏稅，追
    補已扣抵之營業稅計二七七、八七八元，並依營業稅法第五十一條第五款規定，
    按其所漏稅額二七七、八七八元科處七倍罰鍰計一、九四五、一００（計至百元
    止），核無不合。原告雖主張縱如被告所稱，原告明知實際交易人並非發票開立
    人，原告依上開財政部函釋處理原則（一）‧‧‧２、‧‧‧（１）示，應依稅
    捐稽徵法第四十四條規定處以行為罰，被告依營業稅法第五十一條規定補稅並處
    罰，亦有違財政部之釋示云云。惟原告並未供出實際與其交易之對象，以供原處
    分機關查證是否其確有報繳營業稅，並不符合上開財政部函釋不再處漏稅罰之條
    件，自不得免依營業稅法第五十一條第五款處罰。原告此部分之主張亦不足採。
三、從而，原處分並無違法，訴願決定予以維持，亦無不合。原告訴請撤銷，為無理
    由，應予駁回。
四、據上論結，本件原告之訴為無理由，爰依行政訴訟法第九十八條第三項前段，判
    決如主文。
中　　　華　　　民　　　國　　九十三　　年　　　五　　　月　　二十五　　日
                                  臺北高等行政法院  第二庭
                                            審判長  法  官　姜素娥
      　　　　　　　　　　　　　　　　　　　　      法　官　陳國成
      　　　　　　　　　　　　　　　　　　　　      法　官　吳東都
右為正本係照原本作成。
如不服本判決，應於送達後二十日內，向本院提出上訴狀並表明上訴理由，如於本判
決宣示後送達前提起上訴者，應於判決送達後二十日內補提上訴理由書（須按他造人
數附繕本）。
中　　　華　　　民　　　國　　九十三　　年　　　五　　　月　　二十五　　日
                                                    書記官  李金釵
